臺灣新北地方法院刑事判決
                                    111年度金訴字第107號
公  訴  人  臺灣新北地方檢察署檢察官
被      告  邱緯綸


上列被告因違反洗錢防制法等案件，經檢察官提起公訴（110 年
度偵字第17662 號），本院判決如下：
    主  文
邱緯綸犯三人以上共同詐欺取財罪，處有期徒刑壹年壹月。未扣
案之犯罪所得新臺幣壹仟元沒收，於全部或一部不能沒收或不宜
執行沒收時，追徵其價額。 
    事  實
一、邱緯綸（代號「弘仔」）於民國109 年10月間，與劉俊甫（
    代號「魚仔」，所涉詐欺等案件，由本院另行審結）加入真
    實姓名年籍不詳、微信通訊軟體暱稱「七爺」之成年男子所
    屬之詐欺集團（下稱本案詐欺集團），負責向車手收取詐欺
    款項後，再交回其他上游成員之工作（俗稱「收水」、「回
    水」）。邱緯綸即與劉俊甫及本案詐欺集團其餘成員共同意
    圖為自己不法之所有，基於三人以上詐欺取財及洗錢之犯意
    聯絡，先由本案詐欺集團成員於109 年10月21日10時24分許
    起，冒充華忠進之姪子撥打電話予華忠進，佯稱因急需支付
    貨款，欲借款新臺幣（下同）18萬元，請幫忙直接匯給廠商
    ，下週三即還款云云，致華忠進陷於錯誤，於同（21）日13
    時5 分許，匯款18萬元至谷中鈺（所涉詐欺案件，另經臺灣
    新北地方檢察署檢察官以110 年度偵字第182 號為不起訴處
    分）所申辦之華南商業銀行帳號000000000000號帳戶（下稱
    本案帳戶）內，復由劉俊甫依「七爺」之指示，於同（21）
    日13時52至56分許間，在址設新北市○○區○○路0
　　段000 ○0 號「萊爾富林口童樂店」，持本案帳戶之提款卡
    接續提領合計10萬元，再由邱緯綸於同（21）日14時27分後
    之某時許，在新北市林口區運動公園，向劉俊甫收取前開10
    萬元，嗣步行至附近之麥當勞，將收得之10萬元層轉予本案
    詐欺集團其餘成員，以此方法製造金流之斷點，致無從追查
    上揭犯罪所得之去向，而掩飾或隱匿該犯罪所得，邱緯綸並
    獲得1,000 元之報酬。　　
二、案經華忠進訴由新北市政府警察局林口分局報告臺灣新北地
    方檢察署檢察官偵查起訴。
    理  由
一、證據能力之認定：
    按被告以外之人於審判外之言詞或書面陳述，除法律有規定
    者外，不得作為證據，刑事訴訟法第159 條第1 項定有明文
    。又被告以外之人於審判外之陳述，雖不符前4 條之規定，
    而經當事人於審判程序同意作為證據，法院審酌該言詞陳述
    或書面陳述作成時之情況，認為適當者，亦得為證據。當事
    人、代理人或辯護人於法院調查證據時，知有刑事訴訟法第
    159 條第1 項不得為證據之情形，而未於言詞辯論終結前聲
    明異議者，視為有前項之同意，同法第159 條之5 亦定有明
    文。本判決所援引之下列事證，或有部分證據屬被告邱緯綸
    以外之人於審判外之陳述，而為傳聞證據，就上開事證，公
    訴人、被告均明知此情，且皆未於本院審理過程中聲明異議
    ，又本院審酌前開證據並無違法取證之情事，與本案相關之
    待證事實具有關連性，是認適當作為證據，依前開刑事訴訟
    法第159 條之5 之規定，認上開證據均具有證據能力。至其
    餘非供述證據部分，無傳聞法則之適用，且非實施刑事訴訟
    程序之公務員因違背法定程序而取得，與本案待證事實復具
    有自然之關連性，均應有證據能力。
二、認定事實所憑之證據及得心證之理由：
　　上揭事實，業經被告於偵訊、本院準備程序及審理中均坦承
    不諱，並據證人即同案被告劉俊甫於警詢、偵訊時，暨證人
    即告訴人華忠進於警詢時證述綦詳，復有告訴人提供之華南
    商業銀行活期性存款存款憑條影本、LINE通訊軟體對話紀錄
    翻拍照片、員警製作之報案資料（含內政部警政署反詐騙諮
    詢專線紀錄表、臺北市政府警察局北投分局大屯派出所受理
    詐騙帳戶通報警示簡便格式表、金融機構聯防機制通報單、
    165專線協請金融機構暫行圈存疑似詐欺款項通報單、金融
    機構協助受詐騙民眾通知疑似警示帳戶通報單）、提領現金
    犯罪時間一覽表、熱點資料案件詳細列表、監視器錄影畫面
    翻拍照片、華南商業銀行股份有限公司110 年9 月24日營清
    字第1100030489號、110 年9 月29日營清字第1100031204號
    函及檢附之本案帳戶開戶資料、交易明細、ATM 機臺所屬行
    庫及編號等附卷可稽，足認被告前揭任意性自白與事實相符
    ，洵堪採信。從而，本案事證已臻明確，被告上開犯行均堪
    認定，應依法論科。
三、論罪科刑：
　㈠本案犯罪之行為人，除被告、劉俊甫外，另有「七爺」及其
    他詐欺集團成員，其人數應已達3 人以上。又被告收取劉俊
    甫提領之詐欺贓款後，層轉本案詐欺集團其餘成員，客觀上
    顯然足以切斷詐騙不法所得之金流去向，阻撓國家對詐欺犯
    罪所得之追查，且被告知悉其所為得以切斷詐欺金流之去向
    ，足認其主觀上亦具有掩飾、隱匿該財產與犯罪之關聯性，
    以逃避國家追訴、處罰之犯罪意思。再本件詐欺集團成員詐
    騙告訴人，係犯刑法第339 條之4 第1 項第2 款之罪，為洗
    錢防制法第3 條第1 款之特定犯罪，故被告轉交現金之行為
    ，係屬洗錢防制法第2 條第2  款之洗錢行為。是核被告所
    為，係犯刑法第339 條之4 第1  項第2 款之三人以上共同
    詐欺取財罪及洗錢防制法第2 條第2 款、第14條第1 項之洗
    錢罪。
　㈡被告與劉俊甫、「七爺」及本案詐欺集團其餘成員間，就本
    案犯行，均有犯意聯絡與行為分擔，均為共同正犯。又被告
    係以一行為同時觸犯三人以上共同詐欺取財罪及洗錢防制法
    第14條第1 項之一般洗錢罪，其間有實行行為局部同一之情
    形，為想像競合犯，應依刑法第55條規定，從一重之三人以
    上共同詐欺取財罪處斷。
  ㈢另按犯洗錢防制法第14條之罪，在偵查或審判中自白者，減
    輕其刑，洗錢防制法第16條第2 項定有明文；又想像競合犯
    係一行為觸犯數罪名，行為人犯罪行為侵害數法益皆成立犯
    罪，僅因法律規定從一重處斷科刑，而成為科刑一罪而已，
    自應對行為人所犯各罪均予適度評價，始能對法益之侵害為
    正當之維護。因此法院於決定想像競合犯之處斷刑時，雖以
    其中最重罪名之法定刑作為裁量之準據，惟具體形成宣告刑
    時，亦應將輕罪之刑罰合併評價。基此，除非輕罪中最輕本
    刑有較重於重罪之最輕本刑，而應適用刑法第55條但書規定
    重罪科刑之封鎖作用，須以輕罪之最輕本刑形成處斷刑之情
    形以外，則輕罪之減輕其刑事由若未形成處斷刑之外部性界
    限，自得將之移入刑法第57條或第59條之科刑審酌事項內，
    列為是否酌量從輕量刑之考量因子。是法院倘依刑法第57條
    規定裁量宣告刑輕重時，一併具體審酌輕罪部分之量刑事由
    ，應認其評價即已完足，尚無過度評價或評價不足之偏失（
    最高法院109 年度台上字第3936號判決意旨參照）。查被告
    於偵查及本院審理中自白上開一般洗錢犯行，依上開規定原
    應減輕其刑，惟因想像競合犯之關係而從一重之三人以上共
    同詐欺取財罪處斷，上開輕罪一般洗錢罪之減輕其刑事由未
    形成處斷刑之外部性界限，是就被告此部分想像競合輕罪得
    減刑部分，依上開說明，爰將之列為後述依刑法第57條規定
    科刑時之考量因子。
　㈣爰以行為人之責任為基礎，審酌被告正值青年，卻不思以正
    當方式賺取金錢，竟貪圖不法利益，率爾加入詐欺集團，擔
    任收水、回水工作，而共同參與詐欺取財犯行並製造犯罪金
    流斷點，致使告訴人難以追回遭詐欺金額，亦增加檢警機關
    追查詐欺集團其他犯罪成員之困難度，影響社會治安及金融
    交易秩序，所為實值非難，惟念被告於偵查、本院審理時均
    坦承犯行，符合洗錢防制法第16條第2 項之有利量刑因子，
    兼衡被告於本件犯罪之分工，較諸實際策畫佈局、分配任務
    、施用詐術之核心份子而言，僅居於聽從指示、代替涉險之
    次要性角色，暨其素行紀錄（見臺灣高等法院被告前案紀錄
    表）、自陳高職肄業之智識程度、現罹病無法工作、與母親
    同住之家庭經濟生活狀況，另考量告訴人損失之金額、被告
    未與告訴人達成和解及被告實際所獲犯罪所得非鉅等一切情
    狀，量處如主文所示之刑。
四、沒收：
　㈠按犯罪所得，屬於犯罪行為人者，沒收之，刑法第38條之1
    第1 項前段定有明文。又2 人以上共同犯罪，關於犯罪所得
    之沒收、追徵，倘個別成員並無犯罪所得，且與其他成員對
    於所得亦無事實上之共同處分權時，同無「利得」可資剝奪
    ，特別在集團性或重大經濟、貪污犯罪，不法利得龐大，一
    概採取絕對連帶沒收、追徵，對未受利得之共同正犯顯失公
    平；亦即有關共同正犯犯罪所得之沒收、追徵，應視具體個
    案之實際情形而為認定，倘若共同正犯各成員內部間，對於
    不法利得分配明確時，固應依各人實際分配之所得，予以宣
    告沒收；然若共同正犯成員對不法所得並無處分權限，其他
    成員亦無事實上之共同處分權限者，自不對該特定成員諭知
    沒收，惟共同正犯各成員對於不法利得享有共同處分權限時
    ，仍應負共同被沒收之責（最高法院108 年度台上字第3550
    號刑事判決意旨參照）。
　㈡經查，被告於警詢、偵訊時供稱：伊每收取10萬元，報酬是1
    ,000 元，伊擔任收水工作期間，大概拿到2 萬元以內之報
    酬等語（見臺灣新北地方檢察署110 年度偵字第17662 號偵
    查卷第36、150 頁），是被告因本案犯行實際所獲取之犯罪
    所得為1,000 元，而該款項未扣案，且未實際發還告訴人，
    復無刑法第38條之2 第2 項不宜執行沒收之情事，即應依刑
    法第38條之1 第1 項前段、第3  項規定，宣告沒收，並諭
    知於全部或一部不能沒收或不宜執行沒收時，追徵其價額。
    至被告收取之詐欺贓款10萬元，業已轉交予本案詐欺集團成
    員，被告對該款項並無事實上之共同處分權限，依前揭說明
    ，自不對被告諭知沒收、追徵，併此敘明。 　
據上論斷，應依刑事訴訟法第299 條第1  項前段，洗錢防制法
第2 條第2 款、第14條第1 項，刑法第11條前段、第28條、第33
9 條之4 第1 項第2 款、第55條、第38條之1 第1 項前段、第3 
 項，刑法施行法第1 條之1 第1 項，判決如主文。
本案經檢察官吳育增偵查起訴，由檢察官王佑瑜到庭執行公訴。
中　　華　　民　　國　　111 　年　　5 　　月　　24　　日
                  刑事第十二庭  審判長法  官  陳正偉

                                      法  官  鄭淳予

                                      法  官  陳志峯
以上正本證明與原本無異。
如不服本判決應於收受送達後20日內向本院提出上訴書狀，並應
敘述具體理由；其未敘述上訴理由者於上訴期間屆滿後20日內向
本院補提理由書（均須按他造當事人之人數附繕本）「切勿逕送
上級法院」。
                                      書記官  張馨尹 
中　　華　　民　　國　　111 　年　　5 　　月　　24　　日
附錄本案論罪科刑法條全文：
洗錢防制法第2 條
本法所稱洗錢，指下列行為：
一、意圖掩飾或隱匿特定犯罪所得來源，或使他人逃避刑事追訴
    ，而移轉或變更特定犯罪所得。
二、掩飾或隱匿特定犯罪所得之本質、來源、去向、所在、所有
    權、處分權或其他權益者。
三、收受、持有或使用他人之特定犯罪所得。
　　
洗錢防制法第14條
有第二條各款所列洗錢行為者，處7 年以下有期徒刑，併科新臺
幣5 百萬元以下罰金。
前項之未遂犯罰之。
前二項情形，不得科以超過其特定犯罪所定最重本刑之刑。

中華民國刑法第339 條之4
犯第339 條詐欺罪而有下列情形之一者，處1 年以上7 年以下有
期徒刑，得併科1 百萬元以下罰金：
一、冒用政府機關或公務員名義犯之。
二、三人以上共同犯之。
三、以廣播電視、電子通訊、網際網路或其他媒體等傳播工具，
    對公眾散布而犯之。
前項之未遂犯罰之。